Inventaris van het archief van J.A. van Hamel [levensjaren 1880-1964], (1632) 1888-1964
Nationaal Archief, Den Haag
Collectie 179 J.A. van Hamel
Hamel, van
1632-1964
merendeel 1888-1964
C25069
5.60 meter; 386 inventarisnummers.
Normaal geschreven, getypte en gedrukte documenten, geen bijzondere handschriften.
Nationaal Archief, Den Haag
Hamel, Joost Adriaan van
Het archief van Joost Adriaan van Hamel (1880-1964) omvat stukken m.b.t. zijn particuliere evenals zijn openbare leven. Stukken aangaande het openbare leven van van Hamel betreffen zijn werkzaamheden als advocaat, hoogleraar en publicist, zijn positie bij de Volkenbond en de Verenigde Naties, zijn voorzitterschap van het Bijzonder Gerechthof te Amsterdam evenals de Nederlandse Vereniging voor Internationaal Recht. Particuliere stukken zijn voornamelijk papieren afkomstig uit het familie- en zijn persoonlijk archief. Het archief bevat daarom ook stukken betreffende de twee zoons van J.A. van Hamel, Lodo en Gerard Anton van Hamel, die beide door de Duitse bezetter om het leven zijn gebracht voor hun verzetsdeelname.
Archiefvorming
Geschiedenis van de archiefvormer
Joost Adriaan van Hamel werd op 8 oktober 1880 te Amsterdam geboren als zoon van Gerard Anton en Maria s'Jacob. Zowel van vaders- als moederszijde heeft hij Franse voorouders, die in de 17e eeuw naar Nederland uitweken. Tussen 1880 en 1923 leverden twee generaties van de familie Van Hamel een viertal hoogleraren. Gerard Anton van Hamel (1842-1917), de vader van Joost Adriaan, was van 1880 tot 1910 hoogleraar in het strafrecht en de wijsbegeerte van het recht aan de Universiteit van Amsterdam; in 1910 trad hij af als hoogleraar na zijn benoeming tot lid der Tweede Kamer voor de Liberale Unie.
De enige (tweeling)broer van zijn vader, Anton Gerard van Hamel (1842-1907), aanvankelijk vrijzinnig predikant, was van 1884 tot 1907 hoogleraar te Groningen in de Franse taal- en letterkunde en een der grondleggers van de romanistiek ten onzent.
Joost Adriaan's jongere broer, Anton Gerard (1886-1945) was een erkend specialist in de Oud-Germaanse en Keltische taal- en letterkunde, welke vakken hij van 1923 tot zijn dood toe als hoogleraar te Utrecht doceerde.
J.A. van Hamel is op 12 januari 1905 in de Brusselse voorstad Sint Pieters Woluwe getrouwd met Marie Leocadie de Vries Feyens, dochter van Mr.Lodewijk Anne Rintze Jetze en Euphrosina van Wayenburg. Zij hadden een dochter, Maria Laetitia (1909-1964) en twee zoons, Gerard Anton (1911-1944) en Lodewijk Anne Rintze Jetze (1915-1941).
Joost Adriaan doorliep de H.B.S. te Amsterdam en ging na een aansluitend staatsexamen rechten studeren aan de gemeente Universiteit van zijn geboortestad. Ofschoon aktief in het studentenleven -hij was van 1900-1901 rector van het Amsterdams Studentencorps- studeerde hij snel af en promoveerde reeds in 1902 bij prof. Houwing cum laude op een dissertatie, getiteld: "De leer der nulliteiten in het burgerlijk recht".
Vervolgens ging de jonge Van Hamel in de advocatuur en wel op het kantoor van zijn oom Mr.B.C.J. Loder te Rotterdam, de latere raadsheer in de Hoge Raad en president van het Permanente Hof van Internationale Justitie. Al spoedig daarna vestigde hij zich zelfstandig te Amsterdam. Als advocaat verkreeg Van Hamel vooral bekendheid als pleiter in de destijds zeer geruchtmakende Papendrechtse strafzaak. In 1905 werd hij benoemd tot secretaris en in 1910 tot lid van de voogdijraad te Amsterdam. Ook was hij plaatsvervangend kantonrechter in de hoofdstad.
In deze jaren was hij ook als publicist aktief. Reeds in 1905 verscheen zijn "Handleiding voor de toepassing der kinderwetten", dat enige malen herdrukt werd. Tevens verschenen van zijn hand artikelen in tijdschriften o.a. in De Gids.
Van Hamel genoot dus al ruime bekendheid, toen hij in het najaar van 1910 zijn vader opvolgde als hoogleraar aan de Universiteit van Amsterdam in het strafrecht en de strafvordering. Dit professoraat is niet van lange duur geweest. Zijn politieke interesse resulteerde namelijk in 1917 in het lidmaatschap van de Tweede Kamer, waarna hij zijn ambt als hoogleraar opgaf. In april 1917 werd hij in district Amsterdam IV gekozen, om de door het overlijden van zijn vader vrijgekomen kamerzetel in te nemen. Als lid van de fractie van de Unie-liberalen trad de zoon ook hier in de voetsporen van de vader. Echter, al in 1918, bij de doorvoering van de evenredige vertegenwoordiging, verloor hij zijn kamerzetel.
Zijn belangstelling beperkte zich niet tot de nationale politiek. Als hoofdredacteur (sinds 1914) van De Amsterdammer en als auteur van werken als "De grondslagen van nationale politiek" (1916) en "Nederland tussen de mogendheden" (1918) wijde hij aandacht aan de positie van het neutrale Nederland.
Eind 1918 trok Van Hamel naar Parijs, waar hij als correspondent van de Nieuwe Rotterdamse Courant de vredesconferentie van nabij volgde. Hij zal er de contacten hebben gelegd, die in 1919 leidden tot zijn benoeming als directeur van de Juridische Afdeling van de Volkenbond. Uit deze tijd dateert het werk "De macht van de Volkenbond tot het bevorderen van de Vrede" (1920). Hoe betrekkelijk deze macht in werkelijkheid was, heeft Van Hamel later zelf ondervonden na zijn benoeming in 1925 tot Hoge Commissaris van de Volkenbond in de vrijstad Danzig, welke functie hij tot 1929 heeft bekleed. Deze creatie van de Volkenbond zou immers met name na Van Hamel's periode als Hoge Commissaris steeds meer gaan functioneren als stootblok tussen Duitsland en Polen.
Gerepatrieerd in 1929 werd hij in hetzelfde jaar lid van de commissie van advies voor volkenrechtelijke vraagstukken van het ministerie van Buitenlandse Zaken, maar vaak verbleef hij in het buitenland als lid van verschillende internationale arbitrage-commissies. Zo werd hij in 1933 rechter in het Hongaars-Joegoslavisch scheidsgerecht te Parijs.
In 1935 werd Van Hamel voorzitter van de Nederlandse Vereniging voor Internationaal Recht, wat hij precies een kwart eeuw is geweest. Als zodanig had hij veel internationale contacten in het kader van de International Law Association. In 1937 vertegenwoordigde hij Nederland op de internationale conferentie ter bestrijding van het terrorisme.
Het toenemend "terrorisme" in het oostelijk buurland was voor Van Hamel in de jaren dertig meer dan eens aanleiding krachtig te pleiten voor bezinning op de weifelende neutraliteitspolitiek van ons land.
De Tweede Wereldoorlog zou hem groot persoonlijk leed brengen: zijn beide zoons, Gerard en Lodo, stierven beiden in het verzet. De laatste, in 1940 luitenant ter zee 2e klasse, was de eerste agent die vanuit Engeland boven ons land werd gedropt, met het doel een radioverbinding tot stand te brengen, wat hem inderdaad gelukt is. In oktober 1940 gevangen genomen, werd Lodo van Hamel door het Feldkriegsgericht ter dood veroordeeld en de 16e juni 1941 gefussilleerd. Zijn oudere broer Gerard Anton, voor de oorlog gezantschapsattaché te Bern en daarna in de illigaliteit aktief, werd in augustus 1942 gearresteerd. Hij overleed de 19e juli in het strafkamp te Natzweiler. J.A. van Hamel zelf, zijn vrouw en dochter verbleven augustus 1942 eveneens enige tijd in de strafgevangenis te Scheveningen.
Direct na de oorlog in juni 1945 werd hij benoemd tot president van het Bijzondere Gerechtshof te Amsterdam tot de opheffing van dit college op 1 januari 1950. Daarnaast was hij in deze jaren ondermeer hoofd van de Unicef-missie ten behoeve van Oostenrijkse kinderen te Wenen.
Met de nationale politiek bleef Van Hamel zich ook na de oorlog occuperen. De opkomende annexatiekoorts na 1945 poogde hij zoveel mogelijk te bestrijden. Inzake de Indonesische kwestie was hij voorstander van handhaving van de rijkseenheid. Ook na de soevereiniteitsoverdracht heeft hij zich met Indonesië bezig gehouden, met name met de Republiek der Zuid-Molukken, waarvan het recht op zelfbeschikking in 1950 door de Nederlandse Vereniging voor Internationaal Recht nadrukkelijk werd erkend. Omstreeks 1961 heeft Van Hamel geijverd voor een oplossing van de kwestie Nieuw-Guinea, in welk verband hij contacten heeft onderhouden met de groep Rijkens.
Tegenover het streven naar Europese integratie heeft Van Hamel zich kritisch opgesteld: verlies van eigen nationaliteit en opgaan in eigen waarden in een groter kleurloos geheel wogen volgen hem niet op tegen de vermeende voordelen. Het Huis Oranje was voor hem het symbool van deze nationale eenheid.
Prof. Van Hamel was ondermeer ridder in de orde van de Nederlandse Leeuw, Commandeur in de orde van Oranje Nassau, drager van het Grootkruis in de orde van Burgerlijke Verdienste van Bulgarije en ridder in de orde van het Legioen van Eer.
Hij overleed op 18 oktober 1964 te Baarn.
Geschiedenis van het archiefbeheer
In 1967/1968 werden de nagelaten papieren geïnventariseerd door F.J.Otten, adjunct-chartermeester bij het Algemeen Rijksarchief.
De nagelaten papieren van Prof. Mr. J.A. van Hamel werden in oktober 1966 aan het Algemeen Rijksarchief in bewaring gegeven door Jhr. W.H. de Beaufort te 's-Gravenhage en Jhr. L.A.R.J. de Beaufort te Voorschoten.
De inventarisnummers 337 t/m 349 zijn een aanwinst uit 1968. Deze stukken werden overgedragen door het Rijksinstituut voor Oorlogsdocumentatie te Amsterdam.
De inventarisnummers 350 t/m 370 zijn een aanwinst uit 1969. Deze stukken werden overgedragen door Jhr. Mr. W.H. de Beaufort te 's-Gravenhage.
De inventarisnummers 371 t/m 384 zijn een aanwinst uit waarschijnlijk 1973.
De verwerving van het archief
Het archiefblok bevat archiefstukken onder verschillende rechtstitels verworven.
MAISAO-WOTAP; 2.21
Aanwijzingen voor de gebruiker
Openbaarheidsbeperkingen
Deels openbaar, deels beperkt openbaar (A). Beperking geldt voor stukken jonger dan 50 jaar (inv.nr. 1-370).
Materiële beperkingen
Aanvraaginstructie
Openbare archiefstukken kunnen online worden aangevraagd en gereserveerd. U kunt dit ook via de terminals in de studiezaal van het Nationaal Archief doen. Om te kunnen reserveren dient u de volgende stappen te volgen:
U maakt een profiel aan op www.gahetna.nl, en logt vervolgens in
Via de archiefinventaris (alleen de beschrijvingen met rode nummers) selecteert u het gewenste archiefstuk door op de knop 'Reserveren' te klikken
In het volgende scherm geeft u aan op welke dag u het archiefstuk wilt inzien
Indien u zich bevindt in de studiezaal en een tafelnummer heeft ontvangen kunt u dit nummer vermelden. Als u geen tafelnummer heeft kunt u tafelnummer 777 laten staan
Vervolgens bevestigt u uw reservering door deze te versturen.
Verwant materiaal
Beschikbaarheid van kopieën
Beschrijving van de series en archiefbestanddelen
- STUKKEN BETREFFENDE ZIJN OPENBAAR LEVEN., I
  - Advocaat., A.
    - Koninklijke Besluiten houdende zijn benoeming tot secretaris en lid van de voogdijraad Amsterdam I. Afschriften., 1905, 1910; 1; 2 stukken
    - Overzicht en verslag der pleitredenen gehouden in de Papendrechtse strafzaak contra H. Garsthagen, gediend hebbend voor het gerechtshof te Arnhem, november 1910. Brochure., 1911; 2; 1 deeltje
    - Rapport inzake het psychiatrisch-psychologisch onderzoek in de zaak H. Garsthagen, door Prof.Dr.G. Jelgersma, J. van Deventer Szn. en Dr.M.J. van Erp Taalman Kip. Met aantekeningen in de marge van de hand van J.A. van Hamel. Gedrukt., 1910; 3; 1 deel
    - Krantenknipsels betreffende de Papendrechtse zaak., 1909, 1910; 4; 6 cahiers
    - Brochures en overdrukken van artikelen betreffende de Papendrechtse zaak., 1911 en z.j; 5; 5 deeltjes
    - Briefwisseling met Emin Vafi te Instanbul., 1931-1939; 6; 1 omslag
    - Briefwisseling als gemachtigde van Emin Vafi te Instanbul inzake de procedure Vafi contra de fiscus., 1930-1937; 7; 1 omslag
    - Briefwisseling met mevrouw M.G. Aldershoof-Krull te Konstanz., 1931-1937, 1945, 1946; 8; 1 omslag
    - Periodieke rapporten over de toestand van mevrouw Vafi-Krull te Kreuzlingen in Zwitserland. Briefwisseling met de staf van het Kuranstalt Bellevue. Doorslagen., 1931-1937; 9; 1 omslag
    - Brieven van zuster Thea Scheible, verpleegster te Kreuzlingen., 1932-1935; 10; 1 omslag
    - Getuigenissen van personen, die mevrouw Vafi-Krull hebben gekend. Losse notities betreffende het geval mevrouw Vafi-Krull, 1930-1933; 11; 1 omslag
    - Brief met laatste wilsuitingen van mevrouw G. Krull-Hooites d.d. 22 maart 1901. Briefwisseling tussen Dr.H.P. Krull en zijn dochter Gesine Krull., 1917-1925; 12; 1 omslag
    - Processtukken inzake de procedure Vafi contra de fiscus. Met retro-acta., 1892-1948; 13; 1 omslag
    - Briefwisseling betreffende de zaak R. Heyne, oud-hoofd-accountant bij de Rijksaccountantsdienst., 1935-1937; 14; 1 omslag
    - Briefwisseling betreffende de zaak J. Borgman, occultist te Amsterdam. Met bijlagen., 1935-1958; 15; 1 omslag
    - Ingekomen brieven van Dr.Mr.W. van Everdingen, advocaat te Amsterdam en van W.Koster, kruidkundige te Baarn, inzake de veroordeling van de laatste wegens het onbevoegd uitoefenen van de geneeskunst., 1956, 1957; 16; 1 omslag
    - Briefwisseling met Mr.G.E. Kruseman inzake het vraagstuk van de paranormale geneeskunst en het geval A.A.Haverkate, paranormaal genezer te Amsterdam. Met bijlagen., 1956, 1957; 17; 1 omslag
    - "Charidosis, een beschouwing van mijn werk en een proeve van verklaring", verhandeling door A.A. Haverkate, paranormaal genezer. Stencil, z.j; 18; 1 stuk
    - "Vrije uitoefening van de geneeskunde", brochure in de sarie Pro en Contra door Prof.Mr.J.A. van Hamel (pro) en Prof.Dr.E.C. van Leersum (contra)., 1914; 19; 1 deeltje
    - Verslagen, artikelen e.d. inzake het vraagstuk van de paranormale geneeskunst., 1917-1964; 20; 1 omslag
    - "Genezing door niet-artsen", artikel door J.A. van Hamel in Elseviers Weekblad. Met concept en ingekomen reacties., 1957; 21; 1 omslag
  - Hoogleraar en oud-hoogleraar., B.
    - Besluiten houdende zijn benoeming en ontslag als hoogleraar aan de Universiteit van Amsterdam. Afschriften., 1910, 1917; 22; 2 stukken
    - Cahier met aantekeningen over te behandelen onderwerpen voor dissertaties. Met krantenknipsels., 1911, 1912 en z.j; 23; 1 omslag
    - Cahier met aantekeningen en uittreksels van boeken en artikelen over economische en sociale onderwerpen., z.j. (c.1915.); 24; 1 deel
    - College-dictaat over de politiek van het Europese evenwicht. Losse aantekeningen en uittreksels van artikelen. Manuscript., z.j. (c.1916.); 25; 1 omslag
    - Krantenartikelen betreffende het Europese evenwicht., 1915 en z.j; 26; 1 omslag
    - Foto's uit zijn hoogleraartijd., 1910-1917; 27; 6 stukken
    - Brochures over economische kwesties van de hand van W.C. Sickesz. Met briefwisseling., 1940-1963; 28; 1 omslag
    - Memorandum inzake kieswetherziening, van de hand van J.A. van Hamel. Met briefwisseling met Prof.Mr.G. van den Bergh; J.J. de Heer; Prof.Mr.C.W. de Vries., 1950-1951; 29; 1 omslag
    - Brochures, krantenartikelen en losse aantekeningen inzake het vraagstuk van een kieswetherziening., 1946-1951; 30; 1 omslag
    - Vragen inzake de verhouding tractaat - wet; met conceptantwoorden en brief van Prof.Mr.P.S. Gerbrandy., 1954 en z.j; 31; 1 omslag
  - Kamerlid., C.
    - Briefwisseling betreffende zijn kandidatuur bij de tussentijdse kamerverkiezingen in het district Amsterdam IV., Maart, april 1917; 32; 1 omslag
    - Krantenartikelen betreffende de tussentijdse kamerverkiezing in district Amsterdam IV., Maart, april 1917; 33; 1 omslag
    - Krantenartikelen van de hand van J.A. van Hamel betreffende zijn kamerkandidatuur., Maart 1917; 34; 3 stukken
    - Concept van een verkiezingstoespraak, met losse notities., z.j. (1917); 35; 1 omslag
    - Brieven inzake de beschuldiging van anti-semitisme, van Prof.Dr.Ph. Kohnstamm, H. Salomonsen en aan Mr.H. Wertheim., Maart 1917; 36; 3 stukken
    - Krantenverslag van een protestmeeting tegen het terugvoeren van Belgische vluchtelingen naar België., Z.j. (c.1917); 37; 1 stuk
  - Functionaris van de Volkenbond en de Verenigde Naties., D.
    - Menu van het afscheidsdiner door zijn vrienden aan Mr.J.A. van Hamel aangeboden t.g.v. zijn vertrek naar Genève. Met handtekeningen van de aanzittenden., 9 oktober 1920; 38; 1 stuk
    - Notulen van de vergaderingen van het directoraat van de Volkenbond. Engels- en Franstalig; stencil, getypt; incompleet., 1919-1926; 39-42; 4 omslagen
      - 13 augustus 1919-1920, 39
      - 1921-1922, 40
      - 1923-1924, 41
      - 1925-10 februari 1926, 42
    - "Memorandum of the proposed activities of the legal section of the League of Nations", door J.A. van Hamel, directeur van de juridische afdeling. Doorslag, juni 1919; 43; 1 stuk
    - Nota's van de hand van J.A. van Hamel als directeur van de juridische afdeling van de Volkenbond inzake de verhouding tot Rusland en de Pools-Russische oorlog, 1919, 1920; 44; 3 stukken
    - "Duties and Functions of the League of Nations under the Conditions of Peace with Germany", anoniem exposé, onvolledig, doorslag., Z.J. (c.1919); 45; 1 stuk
    - "General Observations and Method of Communication with National Governments", memorandum door Eric Drummond secretaris-generaal van de Volkenbond. Getypt., Juni 1919; 46; 1 stuk
    - Memorandum over de taak van een op te richten speciaal bureau van het Permanente Secretariaat voor zaken betreffende het Internationale Hof van Justitie, door Commendatore Anzilotti. Met aanvullende nota's en begeleidbrieven., Augustus-oktober 1920; 47; 1 omslag
    - Schrijven van H. von Raumer, oud-Rijksminister en lid van de Rijksdag, inzake het Rapallo-verdrag en de toetreding van Duitsland tot de Volkenbond, 16 juni 1922; 48; 1 stuk
    - Briefwisseling gevoerd als Hoge Commissaris van de Volkenbond te Dantzig met personen en instellingen te Dantzig., 1926-1928; 49; 1 omslag
    - Briefwisseling gevoerd als Hoge Commissaris te Dantzig met functionarissen van de Volkenbond: J. Avenol; Bieler; E. Colban; Courtant; E. Drummond; M.E.C. Kempen; Graaf Potulicki; H. Rosting; A. Salter; Tchu Wei; J. Teixidor y Sanchez; Thao Hsu Thu en N.N., 1926-1929; 50; 1 omslag
    - Briefwisseling gevoerd als Hoge Commissaris van de Volkenbond te Dantzig met: Baron L. van Asbeck; E.C. Belmonte; Blair en Co.; F. Bohn uitgeverij; P. Boncourt; F.B. Bourdillen; A. Broese van Groenou; Prof.Dr.G.W.J. Bruins; J. de Bruyn; H. Christmann; Clausel; A. Colin; H. Dalton; Prof.Mr. J.V. van Dijck; W.B. Engelbrecht; G.A. Finch; Prof.Mr.P.J.A. Francois; J.C. Garay; W.A.F. baron Gevers; Groene Amsterdammer; L.van Heemskerk-Veeckens; E. Heldring; J. Hermanides; "Holland" transportmij.; Mr. D. van Houten; Dr.E.F. Huth; Ir.J.R.G. Isbrücker; R s'Jacob; Mr.N.J.C.M. Kappeyne van de Copello; Jhr.Mr.Dr. H.A. van Karnebeek; J. Kucner; J.M.J.H.Lambooy; E. van Loon; Ch.H. Luke; M.S. Mac Donald; B.H. Manus; Mr.W.C. Mees; Dr.M.B. Mendes da Costa; J. Monnet; Naville en Co.; R. Neter; O. Niermeyer; G.P. Nijhoff; Mr.L.F.A.M. van Ogtrop; Dr.Pfleger en Meyer; Plagemann; Roelvink; A. Roodhuyzen; H.G. Roodhuyzen; A. van Son; Mr.J.A. van Sonsbeeck; A. Straatemeier; R.N. Tagore jr.; J.J.H. Verloop; Dr.H. Vinkesteyn; D. Ward; J. Westerwoudt en Co.; Mr. J. Wytema; A. Zaleski en N.N., 1926-1927; 51; 1 omslag
    - Rapport inzake Plannen tot oprichting van een gecombineerd entrepot en veembedrijf onder Nederlandse leiding te Dantzig, door C.G. Vattier Kraane en J.M. Staab, stencil, oktober 1926; 52; 1 stuk
    - "Dantsigs Bedeutung für die Getreideversorgung Europas in der Vergangenheit", lezing gehouden door de Staatsarchivrat Dr.Recke., 1926; 53; 1 stuk
    - "Rapport général du Haut-Commissaire de la ville libre de Dantzig". Met briefwisseling met het secretariaat van de Volkenbond en schrijven ann de minister van Buitenlandse Zaken in Den Haag, houdende aanbieding van een copie van dit rapport. Stencils, doorslagen, februari-mei 1929; 54; 1 omslag
    - Gids voor Dantzig; Poolse editie, met plattegrond en Duitse vertaling in manuscript., 1929; 55; 1 omslag
    - Ontwerptekeningen van een vakantiehuisje aan de Weichsel, z.j; 56; 1 stuk
    - Uitnodiging voor een Eröffnungs-Frühstück van het Kasino Hotel te Zoppot., 1927; 57; 1 stuk
    - Foto's uit de periode als functionaris van de Volkenbond, ca. 1920-1930; 58; 17 stukken
    - Tekst van een vraaggesprek met de pers inzake de kwestie Dantzig en de verhouding Duitsland-Polen, getypt, z.j. (c.1934.); 59; 1 stuk
    - Briefwisseling met P. Renouvin, redactiesecretaris van "L'Esprit International", inzake de kwestie Dantzig., Januari-oktober 1936; 60; 1 omslag
    - Aide-memoire over de positie van het Permanente Hof van Arbitrage, anoniem, doorslag., 27 juli 1934; 61; 1 stuk
    - Briefwisseling met functionarissen van de Volkenbond, het Permanente Hof van Internationale Justitie en het Permanente Hof van Arbitrage., 1932-1938; 62; 1 omslag
    - Briefwisseling met Abbessijnse diplomaten inzake de kwestie Abbessinië., April-december 1935; 63; 1 omslag
    - Briefwisseling met de Vereeniging voor Volkenbond en Vrede., 1933-1937; 64; 1 omslag
    - Notulen van de vergadering van het dagelijks bestuur van de Vereniging Nederland in den Vreemde, 9 oktober 1939; 65; 1 omslag
    - "Les Pays-Bas, membre de la Société des Nations", brochure door C.A. Kluyver., 1937; 66; 1 deeltje
    - Rapport der neutrale waarnemers bij het plebisciet over de afstand door Italië van Tende en Brigue aan Frankrijk. Met concept-rapport en bijbehorende correspondentie., Juli-december 1947; 67; 1 omslag
      J.A. van Hamel was een van deze neutrale waarnemers.
    - Franse krantenartikelen, stembriefjes en foto's betreffende het plebisciet over Tende en Brigue. Kaart van het Frans-Italiaanse grensgebied., 1947 en z.j; 68; 1 omslag
    - Dagboek bijgehouden als hoofd van de Unicef-Missie naar Wenen., September 1947-oktober 1951; 69; 2 cahiers
    - Certificaat voor Dr.J.A. van Hamel als hoofd van de speciale Unicef commissie van toezicht voor Duitsland., 5 oktober 1948; 70; 1 stuk
    - Briefwisseling, nota's rapporten e.d. inzake de activiteiten van Unicef in Oostenrijk., Augustus 1947-februari 1948; 71; 1 omslag
    - Briefwisseling met de functionarissen van de Unicef-missie te Wenen., Oktober 1947-februari 1948; 72; 1 omslag
    - Briefwisseling tussen functionarissen van de Unicef-missie te Wenen en de Oostenrijkse autoriteiten., September-november 1947; 73; 1 omslag
    - Briefwisseling met het Europese directoraat van Unicef, Augustus 1947-februari 1948; 74; 1 omslag
    - Oorkonde houdende aanbieding van het ere-lidmaatschap van de Oostenrijkse Liga voor de Verenigde Naties., November 1947; 75; 1 stuk
    - Foto's van de Unicef-missie in Oostenrijk, 1947; 76; 8 stukken
  - Voorzitter van de Nederlandse Vereniging voor Internationaal Recht., E.
    - Briefwisseling gevoerd als voorzitter van de Nederlandse Vereniging voor Internationaal Recht, 1945-1947, 1953-1959; 77; 1 omslag
    - Notulen van de bestuursvergaderingen van de Nederlandse Vereniging voor Internationaal Recht, onvolledig, getypt en gestencild., 1951-1959; 78; 1 omslag
    - Notulen van de algemene ledenvergaderingen van de Nederlandse Vereniging voor Internationaal Recht, getypt., 1954, 1957; 79; 1 omslag
    - Redevoeringen gehouden op de algemene ledenvergaderingen van de Nederlandse Vereniging voor Internationaal Recht in zijn kwaliteit als voorzitter. Met krantenverslagen. Onvolledig, gedrukt en manuscript., 1939-1960; 80; 1 omslag
    - Briefwisseling met Wyndham A. Bewes, algemeen secretaris van de Grotius-society., December 1936-maart 1937; 81; 1 omslag
    - Briefwisseling betreffende het te vormen Comité voor de gevangekamer van Hugo de Groot op slot Leevestein, met Jhr.Mr.Dr.E.A. van Beresteyn; Jhr.Mr.W.J.M. van Eysinga; Prof.Dr.J. Huizinga; Mr.K. Jansma; H.Ch.G.J. van der Mandere. Met bijlagen., Januari-april 1939; 82; 1 omslag